臺灣嘉義地方法院刑事判決　　　　　　　96年度交訴字第30號
公　訴　人　臺灣嘉義地方法院檢察署檢察官
被　　　告　甲○○
指定辯護人　吳秋永律師
上列被告因公共危險等案件，經檢察官提起公訴（96年度調偵字
第33號），被告於本院行準備程序時就犯罪事實為有罪之陳述，
經本院合議庭裁定適用簡式審判程序，判決如下：
    主  文
甲○○因過失傷害人，處有期徒刑參月，如易科罰金，以新台幣
壹仟元折算壹日。減為有期徒刑壹月拾伍日，如易科罰金，以新
台幣壹仟元折算壹日。又駕駛動力交通工具肇事致人受傷而逃逸
，處有期徒刑肆月，如易科罰金，以新台幣壹仟元折算壹日。減
為有期徒刑貳月，如易科罰金，以新台幣壹仟元折算壹日。應執
行有期徒刑參月，如易科罰金，以新台幣壹仟元折算壹日。緩刑
貳年。
    事  實
一、甲○○因明顯精神分裂症狀，有幻聽、被害妄想，致其辨識
    行為違法或依其辨識而行為之能力，顯著減低；又因與乙○
    ○素有嫌隙，其於民國九十五年七月二十五日下午四時三十
    分許，駕駛車牌號碼C3－8096號自用小客貨車，行經嘉義縣
    梅山鄉太興村青園五之三號前時，本應注意車前狀況，並隨
    時採取必要之安全措施，而依當時情狀亦無不能注意之情事
    ，於乙○○揮舞木棍迎面擋路之際，甲○○因驅車閃避，疏
    未注意車前狀況，不慎碰撞及持棍擋路、未注意來車之乙○
    ○，致乙○○彈飛倒地受有頭部外傷併顏面撕裂傷、右眼眼
    眶骨折、右足撕裂傷及四肢多處擦傷等傷害。詎甲○○肇事
    後，未對乙○○採取任何救護措施，亦未報警並留待現場等
    候處理，即駕車逃離現場，嗣經警據報到場扣得前揭木棍一
    支。
二、案經乙○○訴由嘉義縣警察局竹崎分局報告臺灣嘉義地方法
    院檢察署檢察官偵查起訴。
    理  由
一、上揭事實，業據被告甲○○坦承不諱，並經告訴人乙○○於
    警詢時指訴綦詳，復有現場照片二幀、車損照片二幀、財團
    法人佛教慈濟綜合醫院大林分院診斷證明書及函附病歷、嘉
    義縣消防局九十六年五月十七日嘉縣消指字第0960013177號
    函附之車禍救護資料附卷可憑，並有綜上事證，被告審判中
    自白確與事實相符，被告駕車肇事致乙○○受傷、肇事後逃
    逸等情，即堪認定。
二、按汽車行駛時，駕駛人應注意車前狀況，並隨時採取必要之
    安全措施，道路交通安全規則第九十四條第三項定有明文，
    本件被告駕駛汽車，於行經上開路段時，理應知悉並注意及
    此，以防止危險發生，被告領有駕照，為其自陳在卷，且本
    件肇事時天候晴、日間自然光線，路面乾燥無缺陷、無障礙
    物、視距良好，觀之前揭現場照片二幀自明，並無不能注意
    之情事等情狀，被告並無不能注意之情事，詎仍疏未注意乙
    ○○持棍擋路前來，因而肇事，致被害人受有上述之傷害，
    足見被告於本件車禍確有違反上述交通安全規則至明；被害
    人因本件車禍受有上開傷勢，已如前述，被告過失行為與被
    害人之受傷結果間，顯具有相當因果關係。雖被害人持棍主
    動挑釁、擋路，就本件車禍之發生，雖亦有主要過失，惟上
    開車禍既係被告前開過失行為所合併肇致，被告即不得因此
    解免其過失責任。又被害人因本件車禍受有上開傷害，已如
    前述，被告過失行為與被害人之傷害結果間，顯具有相當因
    果關係。綜上，本件事證明確，被告過失傷害及肇事逃逸犯
    行，洵堪認定。
三、核被告所為，係犯刑法第二百八十四條第一項前段過失傷害
    罪，及第一百八十五條之四駕駛動力交通工具肇事致人受傷
    而逃逸罪，被告所犯上開二罪間，罪名互異，犯意各別，應
    予分論併罰。又本件被告罹有非器質性未明示精神病，有行
    政院國軍退除役官兵輔導委員會嘉義榮民醫院診斷證明書在
    卷可佐，其精神狀態經本院將被告送請行政院國軍退除役官
    兵輔導委員會嘉義榮民醫院鑑定結果，該院綜合被告個人史
    及病史、身體檢查及腦波檢查、心理測驗、智力測驗及精神
    狀態檢查結果，認為：被告因精神分裂症，有被害妄想、幻
    聽等症狀，服藥順從性不佳、酗酒、使用安非他命致精神分
    裂症加重，且其為邊緣性智力水準，衝動控制能力及情緒穩
    定性不佳，案發時受其症狀影響，致降低其判斷能力，而造
    成其辨識行為違法或依其辨識而行為之能力，有顯著降低情
    形，有該院九十六年七月十日嘉醫行字第0960004488號函附
    之精神鑑定報告書在卷可查；參諸被告雖於本院訊問中對於
    犯案當時情形承認，對案情雖大致能完全陳述，然表達能力
    尚可，部分須依賴律師回答，於本院審理中其陳述、對答有
    遲緩或不能針對問題回答情形，其心智缺陷致辨識行為違法
    或依其辨識而行為之能力，雖未達不能辨識，然顯著減低，
    爰依刑法第十九條第二項規定，各減輕其刑。
四、又緊急避難行為，須自己或他人之生命、身體、自由、財產
    猝遇危險之際，非侵害他人法益別無救護之途，為必要之條
    件。倘行為人應注意並能注意而不注意，致有一定結果之發
    生者，則與緊急避難之法定要件顯然不符（最高法院七十三
    年台上字第一八二七號判決參照），本件被告閃避乙○○持
    棍挑釁一情，有扣案木棍一支可佐，被告係因未注意車前狀
    況而閃避不及而撞傷被害人，其過失行為尚無緊急避難行為
    適用，併予敘明。
五、爰審酌被告前無犯罪紀錄（有臺灣嘉義地方法院檢察署刑案
    資料查註紀錄表及臺灣高等法院被告前案紀錄表各一份附卷
    可按），素行尚佳，被告肇事後駕車肇事造成被害人受傷未
    立即護送就醫構成逃逸之動機目的，輕忽他人身體安全，畏
    罪逃逸之手段，惟肇因乙○○持棍挑釁於前，被告閃避不慎
    而撞擊於後，乙○○就本件車禍亦有過失，另併依前開鑑定
    書所載，審酌其智力較低、又受挑釁備之狀況，自被害人持
    棍擋路其素有怨隙，肇事後於審判時坦承犯行，已給付被害
    人一萬元、曾調解不成立等犯後態度，各量處如主文所示之
    刑。又按犯罪在中華民國九十六年四月二十四日以前者，除
    本條例另有規定外，依下列規定減刑：一、死刑減為無期徒
    刑。二、無期徒刑減為有期徒刑二十年。三、有期徒刑、拘
    役或罰金，減其刑或金額二分之一。中華民國九十六年罪犯
    減刑條例第二條第一項定有明文。本件被告上揭犯行係在九
    十六年四月二十四日以前所為，復無不得減刑之例外情形，
    合於減刑條件，爰併諭知減得之刑及易科罰金之折算標準，
    及定其應執行刑及併諭知易科罰金之折算標準。
六、另查被告前未曾受有期徒刑以上刑之宣告，已如前述，素行
    甚佳，其因一時失慮，致罹刑典，事後已坦認犯行，深具悔
    意，經此教訓，應知惕勵，當無再犯之虞，且與被害人達成
    調解，賠償新台幣一萬元，因被害人要求十五萬元致調解未
    成立（調偵卷第8頁），且其犯行肇因被害人主動持棍桃釁
    、因懼逃逸，可非難性低，業經前揭認定，並審酌其精神審
    判中坦承犯行、顯見悛悔情狀，其又因罹有精神分裂症、控
    制力及判斷力顯著低於常人，本院認其所受宣告之刑，以暫
    不執行為適當，併予宣告緩刑二年，用啟自新。
據上論斷，應依刑事訴訟法第二百七十三條之一第一項、第二百
九十九條第一項前段，刑法第一百八十五條之四、第二百八十四
條第一項前段、第十九條第二項、第四十一條第一項前段、第二
項、第五十一條第五款、第七十四條第一項第一款，刑法施行法
第一條之一第一項、第二項前段，中華民國九十六年罪犯減刑條
例第二條第一項第三款、第七條、第十條第一項，判決如主文。
本案經檢察官蔡彥守到庭執行職務
中　　華　　民　　國　　96　　年　　7 　　月　　31　　日
                  刑事第一庭法　官　蔡廷宜
以上正本證明與原本無異。
如不服本判決，應於判決送達後十日內向本院提出上訴狀（應附
繕本）。告訴人或被害人如對於本判決不服者，應具備理由請求
檢察官上訴，上訴書狀依法應敘述具體理由，如未敘述具體上訴
理由者，應於上訴期間屆滿後二十日內補提理由書於本院，其上
訴期間之計算係以檢察官收受判決正本之日期為準。
中　　華　　民　　國　　96　　年　　7 　　月　　31　　日
                        　　書記官　蕭琪男
附錄：本判決論罪科刑條文：
中華民國刑法第284條
（過失傷害罪）
因過失傷害人者，處6月以下有期徒刑、拘役或5百元以下罰金，
致重傷者，處1年以下有期徒刑、拘役或5百元以下罰金。
刑法第185條之4
駕駛動力交通工具肇事，致人死傷而逃逸者，處 6 月以上 5 年
以下有期徒刑。
